臺灣宜蘭地方法院刑事判決　　　　　　　　　　　　　　九十年度易字第三七七號
　　公　訴　人　臺灣宜蘭地方法院檢察署檢察官
　　被　　　告　丙○○
右列被告因違反國家安全法案件，經檢察官提起公訴（八十九年度偵字第二六四０號
），本院判決如左：
    主  文
丙○○無罪。
    理  由
一、公訴意旨略以：被告丙○○係ＣＴ４─０９８９新海慶六號漁船（下稱新海慶六
    號）船長，於民國八十七年十二月三十日十四時十分許自宜蘭南方澳漁港報關出
    港後，未經向內政部警政署入出境管理局申請許可，擅自於八十八年一月八日進
    入大陸地區浙江省舟山縣領取其於八十七年十二月十九日在大陸地取與大陸籍女
    子顏優紅結婚之結婚證書，再於同年月四月二日六時許返回南方澳漁港。嗣因內
    政部警政署入出境管理局調查發現被告丙○○於八十八年一月八日領取其與顏優
    紅之結婚證書時並無出境資料，始悉上情。因認被告涉嫌違反國家安全法第三條
    第一項之規定，應依同法第六條第一項處斷等語。
二、公訴意旨認被告丙○○涉犯前開罪嫌，無非係依被告之入出境資料、戶籍謄本及
    機漁船進出港檢查表等文件彰顯之事實為其主要論據。惟按犯罪事實應依證據認
    定之，無證據不得認定其犯罪事實，又不能證明被告犯罪者，應諭知無罪之判決
    ，刑事訴訟法第一百五十四條、第三百零一條第一項分別定有明文。又按刑事訴
    訟法上所謂認定犯罪事實之證據，係指足以認定被告確有犯罪行為之積極證據而
    言，如未能發現相當證據或證據不足以證明，自不得以推測或擬制之方法，以為
    裁判之基礎，最高法院二十九年上字第三一０五號及四十年臺上字第八六號分別
    著有判例；認定不利於被告之事實，須依積極證據，苟積極證據不足為不利於被
    告事實之認定，即應為有利於被告之認定，更不必有何有利之證據，最高法院三
    十年上字第八一六號判例可資參照。次依最高法院四十年臺上字第八六號、七十
    六年臺上字第四九八六號判例意旨，認定犯罪事實，所憑之證據，雖不以直接證
    據為限，間接證據亦包括在內，然無論直接或間接證據，其為訴訟上之證明，須
    於通常一般之人均不致於有所懷疑，而得確信其為真實之程度者，始得據之為有
    罪之認定，倘其證明尚未達到此一程度，而有合理性懷疑之存在時，即無從為有
    罪之認定。末按，國家安全法第六條第一項所定違反同法第三條第一項規定未經
    許可入出境罪，其犯罪主體即處罰之對象，以未經依法申請許可，而擅自入出境
    台灣地區為要件。所稱入出境，依國家安全法施行細則第二條規定，係指入出臺
    灣地區而言，而臺灣地區，指臺灣、澎湖、金門、馬祖及政府統治權所及之其他
    地區，國家安全法施行細則第二條及臺灣地區與大陸地區人民關係條例第二條第
    一款分別定有明文。
三、經查：
  (一)被告丙○○係新海慶六號船長，於八十七年十二月三十日十四時十分許向宜蘭縣
    警察局蘇澳分局蘇澳港漁港派出所申報出港之事實，有卷附機漁船（含船員）進
    出港檢查表在卷可佐。職是之故，雖依證人及宜蘭縣蘇澳分局蘇澳港派出所承辦
    員警甲○○到庭結證稱：其主管之相關安檢業務前所經手之文件已於八十九年二
    月十五日移交內政部海岸巡防署，然該署僅自八十八年一月起保存文件，故本件
    被告當時填寫之進出港申請書並無法查得等語，無法調閱被告案發當時究否確依
    規定填寫進出港申請書之事實，然自證人甲○○所為：依卷附漁船進出港檢查表
    可知，新海慶六號漁船出港前應已經申請，因其於填寫進出港檢查表時，需需具
    備船員證、船員名冊及進出港申請書受檢，其經核對申請書內之船員人數及船員
    名冊後，方予以審核簽章（見本院九十年十一月六日訊問筆錄）之證言，即可推
    知被告於八十七年十二月三十日出港時，確已依規定申請並經查驗核符後方經放
    行出海作業甚明，被告並非未經許可擅自出海之事實，洵堪認定。
  (二)臺灣地區設有戶籍之船員辦妥出港申請，經警察或海岸巡防機關檢查許可隨船出
    海捕魚，係國家安全法第四條所定，無須依同法第三條辦理入出境許可，此觀上
    開條文規定自明，復有內政部警政署入出境管理局九十年十月十九日（九十）境
    行君字第一０八０六七號函存卷可參。從而，被告丙○○於八十七年十二月三十
    日經宜蘭縣警察局蘇澳分局蘇澳港派出所之警察機關准許出境，自無庸再依國家
    安全法第三條之規定辦理入出境許可甚明。公訴意旨指稱被告未經許可出境，容
    有誤會。又被告所辯：新海慶六號漁船雖因漁船引擎主機故障，故就近前往大陸
    地區浙江省舟山縣漁港修理，但係停泊在舟山縣漁港十二海浬外之公海區域，並
    未進入大陸地區等語，亦核與同船船員乙○○到庭結證各語吻合一致，且無證據
    證明新海慶六號漁船確有進入大陸地區之事實。從而，被告是否另涉違反臺灣地
    區與大陸地區人民關係條例第二十八條第一項之規定，亦難率予認定。
  (三)縱上所陳，本件被告既已依相關法規向主管警察機關申報出港且經安檢後核准簽
    章，即無須再按國家安全法第三條之規定辦理入出境許可詳前述，是被告之所為
    ，尚與公訴意旨起訴所稱之國家安全法第三條之構成要件有間，要難爰引該條項
    之規定對之科罰。此外，本院復查無其他積極證據抑或其他間接證據足資證明或
    補強被告有如公訴人指陳之犯行，揆諸首揭判例意旨，因其犯罪嫌疑不足，不能
    證明其犯罪，爰依法為被告無罪判決之諭知。
據上論斷，應依刑事訴訟法第三百零一條第一項前段判決如主文。
本案經檢察官張鳳清到庭執行職務
中      華      民      國      九十一      年    八    月     十三     日
                                  臺灣宜蘭地方法院刑事第二庭
                                          法  官  陳  嘉  年
右正本證明與原本無異。
如不服本判決，應於判決送達後十日內，向本院提出上訴狀。（應附繕本）
                                          書記官  詹  玉  惠
中      華      民  國      九十一      年    八    月     十四     日
